臺北高等行政法院裁定
　　　　　　　　　　　　　　　　94年度訴字第00957號
　　　　　　　　　　　　　　　　94年度救字第4號
　　原　告　甲○○
　　　　　　乙○○　　　　　　.
　　被　告　法務部行政執行署
　　代表人　丙○○（署長）
上列當事人間因行政執行事務事件，原告不服法務部中華民國94
年1月26日法訴0000000000號訴願決定，提起行政訴訟，並聲請
訴訟救助，本院裁定如左：
    主　文
原告之訴駁回。
訴訟費用由原告負擔。
    理  由
一、按「義務人或利害關係人對執行命令、執行方法、應遵守之
    程序或其他侵害利益之情事，得於執行程序終結前，向執行
    機關聲明異議。前項聲明異議，執行機關認其有理由者，應
    即停止執行，並撤銷或更正已為之執行行為；認其無理由者
    ，應於10日內加具意見送直接上級主管機關於30日內決定之
    。行政執行，除法律另有規定外，不因聲明異議而停止執行
    。但執行機關因必要情形，得依職權或申請停止執行。」行
    政執行法第9條亦有明定。此乃就行政執行程序所為之特別
    救濟程序之規定，不得再循行政處分之一般爭訟程序請求救
    濟（法務部90年5月14日法90律字第015961號函）。前開規
    定非僅適用於同法第二章「公法上金錢給付義務之執行」，
    尚包括第三章「行為或不行為義務之執行」及第四章「即時
    強制」，蓋行政執行措施多屬事實行為，不涉及行政實體法
    上之判斷，縱執行措施兼具行政處分之性質或為另一行政處
    分，因執行程序貴在迅速終結，法律既明定聲明異議為其特
    別救濟程序，即不得再循行政處分之一般爭訟程序請求救濟
    至明。復按「當事人無資力支出訴訟費者，行政法院應依聲
    請，以裁定准予訴訟救助。但顯無勝訴之望者，不在此限。
    」，行政訴訟法第101條定有明文。
二、查立法院係以行政院所提「行政執行法重行修正草案」為藍
    本經朝野協商通過行政執行法修正條文，而行政院提出之草
    案總說明第7點明載：「行政執行係屬程序事項，貴在迅速
    而有效，始能提高行政效率，其救濟程序宜採簡易聲明異議
    方式，不宜再依訴願行政訴訟程序，致使執行程序延宕不決
    。異議以一次為限，換言之，對執行機關認其異議為無理由
    之決定不服，經送直接上級主管機關決定者，異議人對之不
    得再聲明不服，以免藉機拖延而妨礙執行效能。」該草案第
    9條第2項亦明定：「前項聲明異議．．．。異議人對之不得
    再聲明不服。」其立法理由明載：「1.執行機關之命令、執
    行方法、應遵守之程序或其他侵害利益之情事，如違法或不
    當者，理當給予義務人或利害關係人適當的救濟機會，爰依
    照強制執行法第12條，明定聲明異議之事由。按行政執行如
    依行政機關作成之行政處分或法院裁定為之者，其聲明異議
    係對上述行政執行程序有關的事項有所不服請求救濟，與義
    務人對行政機關作成之行政處分不服應循訴願、行政訴訟程
    序請求救濟，或對法院裁定不服，應提抗告者，迥然不同。
    故處理本條聲明異議之機關，最高層次祇到執行機關之直接
    上級主管機關為止，又執行機關或其直接上級主管機關對聲
    明異議所為之決定，非行政處分，義務人或利害關係人不得
    對之提起訴願、再訴願或行政訴訟。2.行政執行貴在迅速有
    效，始能提高行政效率，故其救濟程序宜採簡易之聲明異議
    方式。除執行機關認其聲明異議有理由，應即停止執行，並
    撤銷或更正已為之執行行為外，如認其無理由者，應於10日
    內加具意見，送直接上級主管機關於30日內決定之，異議人
    對之不得再聲明不服。已可見行政執行法第九條所定之聲明
    異議程序有別於一般行政救濟程序，應為一法定之特別救濟
    程序，異議人對行政執行署之決定不得聲明不服（參見立法
    院司法委員會編「行政執行法修正案」第27頁、第29頁、第
    40 、41頁）該「異議人對之不得再聲明不服」等字雖於二
    讀會前經朝野協商後未見諸文字，惟協商時之真義係認由被
    告即行政執行署為最終之決定，此觀立法理由未為刪正，即
    可見其端倪。
三、查本件原告就被告所屬臺北行政執行處（下稱臺北處）91年
    度緝稅執特專字第47426號等行政執行事件，以臺北處所執
    行之原告財產係維持生活所必需者，且臺北處行政執行官曾
    經允諾於新台幣（下同）3000元範圍內保留供原告支付生活
    費用，又所扣押之金額與原告滯納系爭罰鍰金額000000000
    元，不成比例，縱有勞作金收入，亦極微薄，恐無清償之期
    ，顯有行政執行法第8條第3項所定「義務之履行經證明為不
    可能」情事等為由，聲明異議。經被告作成93年度署聲議字
    第390號異議駁回之決定，原告不服，提起訴願，訴願機關
    以該聲明異議既已由所屬行政執行署依法作成聲明異議決定
    書，對之即不得再依一般行政救濟程序聲明不服，而為訴願
    不受理之決定。原告等不服，復提起本件行政訴訟，請求撤
    銷原處分 (聲明異議決定)並命留用原告等生活必需費用，
    惟揆諸前揭說明，本件並不符提起行政訴訟救濟之要件原告
    之訴顯非合法，應予駁回。且本件原告對不得提起而提起之
    行政訴訟既不合法，自屬顯無勝訴之望，其聲請訴訟救助部
    分亦無理由，併予駁回。
四、據上論結，本件原告之訴為不合法，聲請訴訟救助部分為無
    理由，爰依行政訴訟法第107條第1項第10款、第104條、民
    事訴訟法第95條、第78條、第85條第1項前段，裁定如主文
    。
中　　華　　民　　國　　94　　年　　10　　月　　11　　日
                           第二庭審判長法  官　鄭忠仁
                                       法  官　林育如
                                       法  官　蕭惠芳
上為正本係照原本作成。
如不服本裁定，應於送達後10日內向本院提出抗告狀（須按他造
人數附繕本）。
中　　華　　民　　國　　94　　年　　10　　月　　12　　日
                                       書記官　簡信滇
